【裁判字號】    96,訴,4063
【裁判日期】    970123
【裁判案由】    誣告
【裁判全文】
臺灣臺中地方法院刑事判決              96年度訴字第4063號
公  訴  人  臺灣臺中地方法院檢察署檢察官
被      告  壬○○
選任辯護人  陳世川律師
上列被告因誣告案件，經檢察官提起公訴（96年度偵續字第224號）
，本院判決如下：
    主    文
壬○○無罪。
    理    由
一、公訴意旨略以：被告壬○○與乙○○同為台中市○區○○○
    街一九七巷「東陽別墅社區」之住戶，於民國（下同）九十
    五年四月九日下午四時許，因社區小朋友在社區中庭玩耍，
    不知何故，壬○○住家有人忽向中庭潑水，致小朋友紛紛走
    避，因有人在中庭遭壬○○家中潑水已非第一次，乙○○及
    鄰居見狀，欲明原委，遂至壬○○之屋外請壬○○或請其先
    生出面說明。詎壬○○及其先生均不出面，鄰居不得已遂報
    警處理，待警察到場要求壬○○及其先生出面，壬○○即手
    持電擊棒偕同先生出面，過程中乙○○宣稱中庭是社區之公
    共活動場所，要求壬○○不要任意對在中庭活動之人潑水，
    又問如日後自己小孩被潑水將作何感想，而壬○○卻趾高氣
    揚稱渠等是醫生，住大房子遭嫉，在場鄰居均勸壬○○應與
    人和善，惟壬○○始終態度無理傲慢，出言傷人，使在場之
    人見狀，對壬○○蠻橫不講理之態度均搖頭嘆息，壬○○遭
    社區住戶規勸不悅，竟向乙○○揚稱；「我一定要告你這個
    老頭子，告到死為止」，並意圖使乙○○受刑事處分，於九
    十五年四月十一日向台灣台中地方法院檢察署具狀提起告訴
    （九十五年度偵字第一九五００號，經撤回不起訴處分確定
    ），謊稱乙○○當日曾辱罵壬○○：「破麻，瘋婆子」等語
    ，因認被告涉犯刑法第一百六十九條第一項之罪。
二、按犯罪事實應依證據認定之，無證據不得認定犯罪事實；不
    能證明被告犯罪者，應諭知無罪之判決，刑事訴訟法第一
    百五十四條第二項、第三百零一條第一項前段分別定有明文
    。又檢察官就被告犯罪事實，應負舉證責任，並指出證明之
    方法，同法第一百六十一條第一項亦有明文，因此，檢察官
    對於起訴之犯罪事實，應負提出證據及說服之實質舉證責任
    。次按刑事訴訟法上所謂認定犯罪事實之證據，指足以證明
    被告確有犯罪行為之積極證據而言，該項證據必須適合於被
    告犯罪事實之認定，始得採為斷罪之資料（最高法院六十九
    年臺上字第四九一一三號判例意旨參照）。而認定犯罪事實
    所憑之證據，雖不以直接證據為限，間接證據亦包括在內；
    然而無論直接或間接證據，其為訴訟上之證明，須於通常一
    般之人均不致有所懷疑，而得確信其為真實之程度者，始得
    據為有罪之認定，若其關於被告是否犯罪之證明未達此程度
    ，而有合理性之懷疑存在時，致使無形成有罪之確信，依罪
    證有疑，利於被告之證據法則，即不得遽為不利被告之認定
    （最高法院七十六年臺上字第四九八六號判例意旨參照）。
    復按誣告罪之成立，須其申告內容完全出於憑空捏造，若所
    告尚非全然無因，祇因缺乏積極證據致被誣告人不受追訴處
    罰者，尚難遽以誣告論罪（最高法院四十三年臺上字第二
    五一號判例意旨參照）。又誣告罪之成立，以告訴人所訴被
    訴人之事實必須完全出於虛構為要件，若有出於誤會或懷疑
    有此事實而為申告，以致不能證明其所訴之事實為真實，縱
    被訴人不負刑責，而告訴人本缺乏誣告之故意，亦難成立誣
    告罪名（最高法院四十四年臺上字第八九二號判例意旨參照
    ）。
三、訊據被告坦承於上開時地與人發生糾紛並於事後提出妨害名
    譽之告訴等情，惟堅決否認有誣告之故意，辯稱：伊於上開
    糾紛發生之時確實聽聞有一男子辱罵伊「破麻，瘋婆子」等
    語。公訴人認被告涉犯誣告罪嫌，無非係以：（一）被告於
    偵查中供述伊有提出上開妨害名譽之告訴；（二）告訴人乙○○之指訴；（三）證人丁○○、戊○○、庚○○、楊盧立
    頤、己○○、辛○○、葉竹圍、甲○○到庭具結作證；（四
    ）現場照片、本院九十五年度易字第三０八九號卷宗影本、
    九十五年度偵字第一九五０三號卷宗影本、九十五年度保全
    字第二十三號卷宗影本；（五）台中市警察局第三分局九十
    六年六月四日中分三偵字第０九六００一四三一九號函、九
    十六年九月三日勘驗筆錄等資為證據。
四、經查：
（一）上開糾紛發生時被告之夫即證人吳春帆均陪同被告在場，
      業據告訴人乙○○指訴綦詳，核與證人丁○○、戊○○、
      庚○○、辛○○於偵查中及證人楊盧立頤於偵審中結證情
      節相符，而證人吳春帆於偵審中具結作證稱：「九十五年
      四月九日下午四時許我跟我太太在三樓房間休息，我太太
      發現窗台溝槽有螞蟻，就以水倒下沖螞蟻，就有一位先生
      叫我太太下去，後來他又說『破麻、瘋婆子，下來跟我講
      清楚，如果以後妳有小孩會怎樣』，就一直重複說下來說
      清楚」、「因為我有打開窗簾就看到乙○○跟其他社區鄰
      居太太，因為其有他（指乙○○）一個男子而且是老的」
      等語，堪信被告所稱伊有聽聞上開辱罵之詞，尚非無據。
（二）雖證人丁○○、戊○○、庚○○、辛○○於偵查中證述渠
      等均未聽聞告訴人有辱罵被告「破麻、瘋婆子」等語，惟
      查：上開證人並未於被告聽聞有人叫罵之第一時間在案發
      現場，業據本院勘驗案發時案發地點之監視錄影光碟，製
      有勘驗筆錄一份在卷可憑，是以上開證人於偵查中之證詞
      自不足作為不利於被告之證據。
（三）證人楊盧立頤於監視器所顯示之時間即九十五年四月九日
      下午十六時四十七分四十八秒及同日下午十六時四十八分
      許分二次出現在上開監視錄影畫面中，第一次經過上開中
      庭時並未將頭往上抬且直接前往丁○○家中，第二次始與
      丁○○一同步出屋外瞭解，有上開勘驗筆錄一份在卷可憑
      ，堪認被告辯稱：伊聽見「破麻、瘋婆子」之時間係在楊
      盧立頤走進丁○○家，乙○○第二次抬頭時等語，可以採
      信。是以證人楊盧立頤亦未於被告聽聞有人叫罵之第一時
      間在場，關於其於偵審中證稱伊沒有聽聞告訴人叫罵等語
      ，亦不得作為不利於被告之證據。
（四）依上開監視錄影光碟畫面顯示，糾紛發生之時告訴人之妻
      丙○○○均在告訴人身旁，惟查：證人丙○○○對於乙○○叫壬○○下來時，旁邊有無鄰居、警察到場後講些什麼
      話等情均答稱不清楚，且對於乙○○是否曾以手指著被告
      家，亦答稱：「沒有」云云，業據證人丙○○○到庭結證
      明確，惟上開證述中關於告訴人乙○○有無以手指被告要
      被告下來乙節，與告訴人乙○○於本院結證所稱：伊有指
      著被告要被告下來等語不符，且查本案糾紛發生之際即有
      人打電話報警，而由員警出面解決，顯見雙方爆發嚴重口
      角，而證人丙○○○竟證稱：告訴人均好言要被告下來云
      云，所為供證恐因其與乙○○為夫妻關係而有偏頗之虞，
      再查被告聽聞「破麻、瘋婆子」之次數僅一次，時間甚為
      短暫，業據證人甲○○於偵審中結證明確，依證人丙○○○對雙方當事人所提之關鍵問題（同上所述）均答稱不知
      之情形，可知證人丙○○○之觀察記憶能力均非佳，不能
      排除證人有疏漏而未聽聞之可能，況本案並無證據證明除
      告訴人之外，並無他人辱罵被告「破麻、瘋婆子」等語，
      即不能排除被告係誤認他人辱罵之話語為告訴人所為，自
      不得單以證人丙○○○並未聽聞其夫有辱罵被告等語，即
      認定被告有誣告他人妨害名譽之故意。
（五）被告於上開灑水事件糾紛發生後曾於當日下午五時八分十
      一秒向台中市警察局勤務指揮中心報案稱有糾紛，並於同
      日晚上八時至九時之間某時在台中市警察局第三分局健康
      派出所要求保全錄音帶及錄影證據，以證明伊確實聽聞有
      人罵伊破麻、瘋婆子，有台中市警察局勤務指揮中心受理
      各類案件記錄單一紙、上開派出所調查筆錄一份在卷可憑
      ，另被告尚於九十五年四月十一日向台灣台中地方法院檢
      察署具狀請求保全證據，有九十五年度保全字第二十三號
      卷內之聲請狀一件附卷可憑，倘被告並未聽聞上開辱罵言
      詞，而係杜撰誣指，當不致於在尚未明瞭所保全之錄音、
      錄影證據是否有利於伊之前即冒然聲請保全證據。
（六）本案被告於提出告訴後確曾尋求解決之道，業據證人葉竹
      圍於偵查中結證明確，惟被告未曾表示要賠償告訴人，業
      據證人甲○○到庭結證明確，自不得單以被告撤回告訴之
      舉動即認定被告有誣告之事實。
    公訴人並未提出說服本院之實質證據，此外亦復查無其他積
    極證據足以證明被告有誣告告訴人妨害名譽之故意，本案罪
    證自屬不足，揆諸上開說明要旨，自應為無罪之諭知。
據上論斷，應依刑事訴訟法第三百零一條第一項前段，判決如主
文。
本案經檢察官癸○○到庭執行職務。
中    華    民    國    97    年    1     月    23    日
                  刑事第七庭    審判長法官  陳如玲
                                法      官  郭德進
                                法      官  高文崇
上正本證明與原本無異。
如不服本判決，應於收受送達後10日內向本院提出上訴書狀（應
敘述具體理由並附繕本）。
上訴書狀如未敘述理由，應於上訴期間屆滿後20日內補提理由書
於本院。
                                書記官  廖碩薇
中    華    民    國    97    年    1     月    23    日


司法院資訊處製作；財團法人民間司法改革基金會備份。
